【裁判字號】    92,台上,4649
【裁判日期】    920828
【裁判案由】    違反毒品危害防制條例等罪
【裁判全文】
最高法院刑事判決                              九十二年度台上字第四六四九號
    上  訴  人  台灣高等法院高雄分院檢察署檢察官
    上 訴人 即
    被      告  甲○○
    上 訴人 即
    被      告  丙○○
                乙○○
右上訴人等因被告等違反毒品危害防制條例等罪案件，不服台灣高等法院高雄分院中
華民國九十二年六月五日第二審判決（九十一年度上訴字第一四八０號，起訴案號：
台灣屏東地方法院檢察署九十一年度偵字第一七九三、一七九四號），提起上訴，本
院判決如左：
    主  文
原判決撤銷，發回台灣高等法院高雄分院。
    理  由
本件原判決撤銷第一審科刑判決，改判論處上訴人即被告甲○○、丙○○共同意圖為
自己不法之所有，攜帶兇器，以強暴至使不能抗拒而取他人之物；論處甲○○轉讓第
一級毒品，連續販賣第一級毒品；論處上訴人即被告乙○○幫助意圖為自己不法之所
有，攜帶兇器，以強暴至使不能抗拒而取他人之物等罪刑。固非無見。
惟查：(一)、科刑判決所認定之事實，與其所採用之證據不相適合，即屬證據上之理由
矛盾，按諸刑事訴訟法第三百七十九條第十四款規定，其判決當然違背法令。原判決
憑以認定甲○○、丙○○於原判決事實欄一所載共強取新台幣（下同）五十二萬元，
其中丙○○分得二十萬元，其餘均歸甲○○所有等情。其所採用之證據，依警訊時，
被害人陳來春稱：「……二名少年人分持刀及鋁棒衝入，高喊錢拿出來，並將蔡惠美
綑綁後，一名歹徒持西瓜刀……看顧我及蔡惠美；另一名歹徒持鋁棒押沈玉珍進入房
間搜刮財物。」蔡惠美稱：「……歹徒叫我阿姨沈玉珍拿錢出來，我阿姨便至辦公桌
拿著我的黑色小皮包，內有三千元，綠色花格子皮包內裝公司週轉金三萬七千元，歹
徒認為金額太少，再叫我們拿錢出來，我阿姨沒有拿出來，歹徒就自己搜尋，……。
」沈玉珍稱：「……我被搶了六十萬元及高雄市農會提款卡二張。」等各語（見警卷
(二)民國九十一年三月十八日陳來春、蔡惠美、沈玉珍調查筆錄）。其等所指被害財物
，共六十四萬元，與甲○○於同年三月二十八日警訊時供承在辦公桌抽屜搜到財物現
金五十二萬元，已不相符合（見同上警卷(二)）。而原審九十一年十一月二十七日調查
時，傳訊被害人沈玉珍，僅訊以你們公司當時被搶走五十二萬多元？沈玉珍答：「是
的。」並未命其就被害情形為完全之陳述，且所答果係其為負責人之根隆企業公司所
有之金額，何以與警訊時所指之金額不相一致，究以何者為正確，原審並未調查審明
，憑採為認定被告等犯罪之證據，不惟調查未盡，亦難謂無證據上理由矛盾之違法。
(二)、原判決事實既認定被告甲○○、丙○○基於共同意圖為自己不法所有之犯意聯絡
，戴手套及口罩後，分持鋁棒及西瓜刀一同進入根隆企業公司，由甲○○喝令工廠內
之三名女子陳來春、蔡惠美、沈玉珍不准動，再以膠帶綑綁蔡惠美，並命陳來春、沈
玉珍坐在椅子上，以此強暴之方法，致使陳來春、蔡惠美、沈玉珍三人心生畏懼而不
能抗拒，進而搜刮財物，共強取五十二萬元（其中有私人及公司法人之財物）……等
情。則被告等一強盜行為，已侵害被害人陳來春、蔡惠美、沈玉珍及根隆企業公司等
數法益，為想像競合犯，應依刑法第五十五條規定從一重處斷，原判決竟恝置不顧，
自有判決不適用法則之違法。(三)、沒收之物，須於犯罪事實中有具體之記載，始為合
法，否則諭知沒收，即難謂有事實之根據。原判決事實二並未記載查獲α行動電話一
具，卻於理由內說明扣案之α行動電話一具係販賣毒品所用之物，為甲○○所有，應
依刑法第三十八條第一項第二款規定宣告沒收，並於主文內諭知扣案α行動電話一具
，沒收之，即乏依據，難謂於法無違。(四)、原判決理由甲、五說明上述之α行動電話
，係甲○○販賣毒品所用之物，應依刑法第二十八條第一項第二款規定宣告沒收。末
又以甲○○販毒使用之0000000000號行動電話，係使用α行動電話之手機
，已據甲○○供明在卷，惟與其犯強盜罪所使用之行動電話相同，自不再重複宣告沒
收云云，其所載理由顯相矛盾，自屬違法。(五)、按上訴係不服判決請求救濟之方法，
故上訴之範圍自以原判決已經判決之事項為限。關於甲○○轉讓第一級毒品部分，第
一審法院並未判決，檢察官及甲○○亦均未對之提起第二審上訴，如有已受請求之事
項未予判決情形，應依法補充判決。原判決逕自以甲○○此部分之行為，係犯毒品危
害防制條例第八條第一項之罪，遽予論處轉讓第一級毒品罪刑，當然違背法令。以上
或為上訴意旨所指摘，或為本院得依職權調查之事項，乙○○部分並有共同之撤銷理
由，應認原判決連同不另諭知無罪部分，有撤銷發回更審之原因。
據上論結，應依刑事訴訟法第三百九十七條、第四百零一條，判決如主文。
中      華      民      國    九十二    年      八      月    二十八    日
                              最高法院刑事第二庭
                                  審判長法官  陳  錫  奎
                                        法官  洪  清  江
                                        法官  李  伯  道
                                        法官  邵  燕  玲
                                        法官  陳  世  雄
      右正本證明與原本無異
                                              書  記  官
中      華      民      國    九十二    年      九      月      四      日


司法院資訊處製作；財團法人民間司法改革基金會備份。
